【裁判字號】    98,台上,2404
【裁判日期】    980430
【裁判案由】    妨害自由
【裁判全文】
最高法院刑事判決            九十八年度台上字第二四０四號
上   訴   人  台灣高等法院檢察署檢察官
上訴人即被告  甲○○
                      號
上列上訴人等因被告妨害自由案件，不服台灣高等法院中華民國
九十四年十二月二十一日第二審判決（九十四年度上訴字第一七
八二號，起訴案號：台灣台北地方法院檢察署九十三年度偵緝字
第六七號），提起上訴，本院判決如下：
    主  文
上訴駁回。
    理  由
一、檢察官上訴部分
按刑事訴訟法第三百七十七條規定，上訴於第三審法院，非以判
決違背法令為理由，不得為之。是提起第三審上訴，應以原判決
違背法令為理由，係屬法定要件。如果上訴理由書狀並未依據卷
內訴訟資料，具體指摘原判決不適用何種法則或如何適用不當，
或所指摘原判決違法情事，顯與法律規定得為第三審上訴理由之
違法情形，不相適合時，均應認其上訴為違背法律上之程式，予
以駁回。本件原判決綜核全部卷證資料，認上訴人即被告甲○○
有事實欄所載之（妨害自由）犯行，已詳敘所憑之證據與認定之
理由，就被告承認應告訴人乙○之要求，雖以膠帶、繩子綁其人
之手，係為模擬色情光碟片內情節，而更衣室沒有鎖，伊疼愛兒
子，不可能以兒子性命作為威脅之手段，否認有剝奪行動自由行
為之辯解，認不足採信，亦於理由內予以指駁、說明甚詳，因而
撤銷第一審判決，改判論處被告私行拘禁罪刑。所為論敘，俱有
卷存之證據資料可資覆按，從形式上觀察，並無判決違背法令之
情形存在。檢察官上訴意旨略以：本件告訴人前曾向第一審法院
陳明台北縣淡水鎮○○路之送達地址，乃原審認有必要而多次傳
喚告訴人，竟未依前開地址送達，致告訴人未能接獲傳票而喪失
出庭陳述意見之機會，違背刑事訴訟法第二百七十一條第二項、
第五十五條第一項及第二項之規定；原判決固記載告訴人與被告
離婚之事實，惟離婚判決係因告訴人不堪傷害訴求而得，原判決
理由欄以彼二人離異等情，逕認第一審量刑偏重，駁回檢察官上
訴認量刑過輕之理由，與經驗法則有違云云。按證據之取捨與證
據之證明力如何，均屬事實審法院得自由裁量、判斷之職權；苟
其此項裁量、判斷，並不悖乎通常一般之人日常生活經驗之定則
或論理法則，又於判決內論敘其何以作此判斷之心證理由者，即
不得任意指摘其為違法，而據為提起第三審上訴之合法理由。而
審判期日，應傳喚被害人或其家屬並予陳述意見之機會。但經合
法傳喚無正當理由不到場，或陳明不願到場，或法院認為不必要
或不適宜者，不在此限，刑事訴訟法第二百七十一條第二項定有
明文，依同法第三百六十四條，此一規定於第二審審判，固亦有
適用。然依該條項但書規定，法院認為不適當，或無必要者，既
可不予傳喚被害人到庭，對之即有斟酌裁量之權。本件原判決敘
明被告於原審準備程序要求與告訴人對質，惟告訴人（即被害人
）於第一審業經被告辯護人交互詰問時證述明確，核無再對質之
必要（見原判決第十四頁第十一行）。則原審縱曾於準備程序前
，未依告訴人陳報之地址送達傳票，亦未於審判期日前再行傳喚
告訴人到庭陳述意見，然告訴人已經第一審傳訊，並踐行交互詰
問之程序，其陳述明確，顯別無訊問之必要，原審自無再傳喚予
其陳述意見之機會，原判決未予說明，於判決無影響，不得執為
適法上訴第三審之理由。至於量刑之輕重乃事實審法院職權裁量
之範圍，原判決於理由欄內已敘明審酌案發時被告與告訴人係夫
妻關係，不知尊重告訴人之人格及身體……被告事後復否認犯行
，未表示悔意，並斟酌被告已與告訴人離異，其二人間之關係及
告訴人傷情並無特別嚴重之情況等一切情狀，量處較第一審為輕
之刑；已審酌被告犯行之一切情狀，並非單以被告與告訴人已經
離異為單一基礎，上訴意旨所指違背經驗法則云云，顯屬誤會。
本件上訴理由書狀或未依據卷內訴訟資料具體指摘原判決究竟如
何違背法令，或所指摘原判決違法情事，顯與法律規定得為第三
審上訴理由之違法情形不相適合，其上訴為違背法律上之程式，
應予駁回。又刑事訴訟法第三百七十六條所列各罪之案件，經第
二審判決者，不得上訴於第三審法院，為該法條所明定。本件被
告因違反家庭暴力防治法等（連續普通傷害罪、恐嚇危害安全罪
、漏逸煤氣罪、違反保護令罪）案件，原判決係依想像競合犯從
一重家庭暴力防治法第五十條論處罪刑，核屬刑事訴訟法第三百
七十六條第一款之案件。依首開說明，既經第二審判決，自不得
上訴於第三審法院，檢察官猶提起上訴，顯為法所不許，應予駁
回。
二、被告部分
按刑事訴訟法第三百七十七條規定，上訴於第三審法院，非以判
決違背法令為理由，不得為之。是提起第三審上訴，應以原判決
違背法令為理由，係屬法定要件。如果上訴理由書狀並未指摘原
判決有何違法，自應認其上訴為違背法律上之程式，予以駁回。
本件被告上訴意旨，僅以被告對告訴人並無施以限制自由之行為
，係告訴人聽信警員計謀後而加以陷害，原審量刑過重，懇請判
處緩刑或罰鍰為惟一理由，而於原判決論處被告以私刑拘禁罪刑
，究竟有如何違背上開法律之具體情事，並無一語涉及，自非適
法之第三審上訴理由，其上訴違背法律上之程式，應予駁回（被
告違反家庭暴力防治法部分業經原審裁定駁回確定）。又本件係
從程序上駁回上訴，被告請求宣告緩刑，無從審酌，附為敘明。
據上論結，應依刑事訴訟法第三百九十五條前段，判決如主文。
中    華    民    國  九十八  年    四    月   三十   日
                      最高法院刑事第十一庭
                          審判長法官  石  木  欽
                                法官  洪  佳  濱
                                法官  韓  金  秀
                                法官  呂  丹  玉
                                法官  段  景  榕
      本件正本證明與原本無異
                                      書  記  官
中    華    民    國  九十八  年    五    月    四    日
                                                      ｖ


司法院資訊處製作；財團法人民間司法改革基金會備份。
